臺灣高雄地方法院刑事判決　　　　　 110年度審易字第1042號
公　訴　人　臺灣高雄地方檢察署檢察官
被　　　告　徐裕洺




上列被告因詐欺案件，經檢察官提起公訴（110 年度偵緝字第43
9 號、110 年度偵緝字第441 號），被告於準備程序中就被訴事
實為有罪陳述，本院合議庭裁定由受命法官獨任進行簡式審判程
序，判決如下：
    主  文
徐裕洺犯侵占罪，處有期徒刑肆月，如易科罰金，以新臺幣壹仟
元折算壹日。又犯詐欺取財罪，處有期徒刑參月，如易科罰金，
以新臺幣壹仟元折算壹日。應執行有期徒刑伍月，如易科罰金，
以新臺幣壹仟元折算壹日。
未扣案之犯罪所得IPHONE XS MAX 64GB手機壹支及現金新臺幣柒
仟參佰元，均沒收，於全部或一部不能沒收或不宜執行沒收時，
追徵其價額。
    事  實
一、徐裕洺於民國108 年9 月12日19時46分前之某時，使用臉書
    「MARKETPLACE 」之功能，以「歐咿嗲」之名義張貼「免卡
    分期，1500帶走心儀手機」等販售手機之訊息。嗣許欣婷於
    108 年9 月12日19時46分許，在高雄市旗津區住處閱覽上開
    訊息後，傳送訊息向徐裕洺表示有意願購買手機，並依徐裕
    洺指示，於108 年9 月17日12時52分許前往台南市○○區○
    ○路○段00號門市，以分期付款之方式購買IPHONE XS MAX
    64GB手機1 支，價值約新臺幣（下同）51888 元，並匯款15
    00元交機費與徐裕洺，詎徐裕洺將1500元交與店家而代許欣
    婷領取手機後，竟意圖為自己不法之所有，基於侵占之犯意
    ，易持有為所有而將許欣婷所有之上開手機侵占入己並予以
    變賣，嗣許欣婷遲未收到手機，始知受騙
二、徐裕洺於109 年10月6 日10時54分許，在臉書以暱稱「沈芷
    芸」名義以2500元向葉名揚推銷販售公仔，面交成功並且取
    信於葉名揚後，徐裕洺意圖為自己不法之所有，基於詐欺取
    財之犯意，持續以LINE暱稱「橘子」向葉名揚推銷其他海賊
    王公仔，使葉名揚陷於錯誤，誤以為徐裕洺會依約交付公仔
    ，並於同日15時28分、15時32分、16時3 分許，在高雄市○
    ○區○○路000 號以手機網路分別匯款1300元、2000元、40
    00元，共計7300元到徐裕洺指定之中華郵政000-0000000000
    0000帳戶內，徐裕洺於取得上開款項後一再推託遲延，且無
    法聯繫，葉名揚始知受騙，遂報警處理而查悉上情。
三、案經高雄市政府警察局鳳山分局及臺南市政府警察局新營分
    局移送臺灣高雄地方檢察署檢察官偵查起訴。
    理  由
一、本件被告徐裕洺所犯均為死刑、無期徒刑、最輕本刑為3 年
    以上有期徒刑以外之罪，其於準備程序進行中，就被訴事實
    為有罪之陳述，經受命法官告知簡式審判程序之旨，並聽取
    檢察官、被告之意見後，認無不得或不宜改依簡式審判程序
    進行之情事，由本院依刑事訴訟法第273 條之1 第1 項、第
    284 條之1 規定，裁定由受命法官獨任進行簡式審判程序。
    又本件之證據調查，依刑事訴訟法第273 條之2 規定，不受
    同法第159 條第1 項、第161 條之2 、第161 條之3 、第16
    3 條之1 及第164 條至第170 條規定之限制，均合先敘明。
二、上開犯罪事實，業據被告於本院審理時坦承不諱（見本院卷
    第71、75頁），核與證人即告訴人許欣婷於警詢，證人即告
    訴人葉名揚於警詢及偵訊中所述付款後未收到商品之情節相
    符，復有臉書「歐咿嗲」翻拍照片、被告領取手機及提款畫
    面、被告與告訴人許欣婷臉書對話紀錄、中華郵政股份有限
    公司108 年10月18日儲字第1080243956號函暨客戶基本資料
    、存簿及金融卡變更資料、歷史交易清單、中華郵政股份有
    限公司臺南郵局109 年2 月11日南政字第1090000174號函及
    監視錄影光碟、高雄市政府警察局三民第二分局109 年10月
    20日高市警三二分偵字第10973813900 號函、臉書及LINE對
    話翻拍照片、高雄市政府警察局三民第二分局鼎金派出所受
    理詐騙帳戶通報警示簡便格式表、金融機構聯防機制通報單
    、受理各類案件紀錄表、中華郵政客戶歷史交易清單在卷可
    佐，足認被告自白與事實相符，並有證據補強，洵堪採為論
    罪科刑之依據。從而，本案事證明確，被告犯行堪以認定，
    應依法論科。
三、論罪科刑：
（一）被告行為後，刑法第335 條第1 項雖於108 年12月25日修
      正公布，並於同年月27日生效，然該次修正僅係統一罰金
      刑之計算標準，未變動法律之實質內容，自無比較新舊法
      之問題，應逕適用現行法即修正後之規定。
（二）罪名：核被告就事實欄一所為，係犯刑法第335 條第1 項
      之侵占罪；就事實欄二所為，係犯刑法第339 條第1 項之
      詐欺取財罪。起訴意旨就上揭事實欄一犯罪事實雖認被告
      係犯刑法第339 條第1 項之詐欺取財罪嫌，然因被告於本
      院審理時自白侵占犯行（見本院卷第55頁、第57頁），且
      社會基礎事實同一，自得加以審理，又經檢察官當庭變更
      起訴法條（見本院卷第31頁），無須再引用刑事訴訟法第
      300 條變更起訴法條。被告所犯上開2 罪間，犯意各別，
      行為互殊，應予分論併罰。
（三）刑罰裁量：爰以行為人之責任為基礎，並審酌被告不思以
      正當方法獲取所需，竟侵占、詐騙他人財物，造成他人財
      產損失，並破壞社會互信基礎，浪費查緝成本，所為實有
      不該；惟念被告犯後坦承犯行，態度尚可，並兼衡其素行
      ，本件犯罪之手段、情節、所生危害、智識程度、家庭生
      活、經濟狀況等一切具體情狀（涉被告個人隱私，均詳卷
      ），分別量處如主文所示之刑，並均諭知易科罰金之折算
      標準，復定其應執行之刑及易科罰金之折算標準。
四、沒收與否之認定：
    本件被告犯罪所得分別為IPHONE XS MAX 64GB手機1 支及現
    金7,300 元，既未扣案，亦未實際發還被害人，為避免被告
    因犯罪而坐享犯罪所得，自應依刑法第38條之1 第1 項前段
    、第3 項之規定，於其所犯罪刑項下宣告沒收，於全部或一
    部不能沒收或不宜執行沒收時，追徵其價額。
據上論斷，應依刑事訴訟法第273 條之1 第1 項、第299 條第1
項前段、第284 條之1 ，刑法第335 條第1 項、第339 條第1 項
、第41條第1 項前段、第51條第5 款、第38條之1 第1 項前段、
第3 項，刑法施行法第1 條之1 ，判決如主文。
本案經檢察官范家振提起公訴，檢察官范文欽到庭執行職務。
中    華    民    國   111    年    1     月    11    日
                  刑事第五庭  法  官    黃政忠
以上正本證明與原本無異
如不服本判決應於收受送達後20日內向本院提出上訴書狀，並應
敘述具體理由；如未敘述上訴理由者，應於上訴期間屆滿後20日
內向本院補提理由書（均須按他造當事人之人數附繕本）「切勿
逕送上級法院」。
「因疫情而遲誤不變期間，得向法院聲請回復原狀」
中    華    民    國   111    年    1     月    12    日
                              書記官    儲鳴霄
附錄本判決論罪科刑法條：
中華民國刑法第335 條
意圖為自己或第三人不法之所有，而侵占自己持有他人之物者，
處5 年以下有期徒刑、拘役或科或併科3 萬元以下罰金。
前項之未遂犯罰之。
　
中華民國刑法第339 條
意圖為自己或第三人不法之所有，以詐術使人將本人或第三人之
物交付者，處5 年以下有期徒刑、拘役或科或併科50萬元以下罰
金。
以前項方法得財產上不法之利益或使第三人得之者，亦同。
前二項之未遂犯罰之。